【裁判字號】    99,訴,542
【裁判日期】    990416
【裁判案由】    毒品危害防制條例
【裁判全文】
臺灣板橋地方法院刑事判決              99年度訴字第542號
公  訴  人  臺灣板橋地方法院檢察署檢察官
被      告  甲○○
上列被告因違反毒品危害防制條例案件，經檢察官提起公訴（98
年度毒偵字第9039號、99年度毒偵字第33號），本院依簡式審判
程序，判決如下：
    主  文
蘇豐隆施用第一級毒品，累犯，處有期徒刑拾月；又施用第一級
毒品，累犯，處有期徒刑拾壹月。應執行有期徒刑壹年柒月。
    事  實
一、蘇豐隆前於民國87年間因施用毒品案件，經本院以89年度毒
    聲字第3573號裁定送觀察、勒戒後，認無繼續施用傾向，於
    89 年6月26日釋放，同年7 月1 日執行完畢。復因施用毒品
    案件，經本院以89年度毒聲字5221號裁定送觀察、勒戒後認
    有繼續施用毒品之傾向，經本院以90年度毒聲字3238號裁定
    送強制戒治，於90年8 月28日釋放，同年9 月18日戒治期滿
    執行完畢。另因竊盜案件，經本院以96年度易字第1347號判
    決判處有期徒刑4 月、6 月，經減刑為2 月、3 月確定，再
    因竊盜案件，經本院以97年度易字第99號判處有期徒刑7 月
    確定，上開竊盜案件經同院以97年度聲字第1498號裁定應執
    行有期徒刑10月確定，於97年10月12日縮刑期滿執行完畢。
    詎仍不知悔改，明知海洛因為毒品危害防制條例所列之第一
    級毒品，不得非法持有、施用，仍基於施用海洛因之犯意，
    於98年10月15日上午10時許，在其位於臺北縣三峽鎮○○街
    59巷24號住處內，以針筒注射之方式，施用第一級毒品海洛
    因1 次，嗣於同日21時許，因交通違規經警盤查時，察覺神
    態有異，經其同意採尿送驗後呈嗎啡陽性反應，始知上情；
    又於98年10月21日下午2 時許，在上開處所，以針筒注射之
    方式，施用第一級毒品海洛因1 次。嗣於同日18時許，因另
    犯竊盜案件為警拘提到案，經其同意採尿送驗後呈嗎啡陽性
    反應，而查知上情。
二、案經臺北縣政府警察局三峽分局及桃園縣政府警察局移送臺
    灣板橋地方法院檢察署檢察官偵查起訴。本院於準備程序進
    行中，蘇豐隆就被訴事實為有罪之陳述，經告知簡式審判程
    序之旨，並聽取各當事人之意見後，本院合議庭裁定由受命
    法官獨任進行簡式審判程序。
    理  由
一、訊據被告蘇豐隆就上揭犯罪事實於本院審理時坦承不諱，其
    於98年10月15日及同年10月21日經警查獲後採集尿液鑑驗結
    果，確呈嗎啡陽性反應，有臺灣檢驗科技股份有限公司濫用
    藥物檢驗報告2 紙在卷足證，足認被告前揭自白與事實相符
    ，堪予採信。按九十二年七月九日新修正之毒品危害防制條
    例刪除二犯及三犯之規定，一改修法前繁雜之處遇程式，僅
    將施用毒品者簡化區分為初犯、再犯，並認施用毒品者係屬
    病患性犯人，以觀察、勒戒戒除其身癮，並以強制戒治去除
    其心癮。經觀察、勒戒或強制戒治執行完畢釋放後，若係五
    年後再犯該條例第十條施用毒品罪者，與同條例第二十條第
    一項、第二項關於「初犯」之處理方式相同，檢察官應先聲
    請法院裁定令被告入勒戒處所觀察、勒戒，並視有無繼續施
    用毒品傾向，決定應予釋放、為不起訴之處分，或應聲請法
    院裁定令入勒戒處所強制戒治；若係五年內「再犯」同條例
    第十條施用毒品罪者，依同條例第二十三條第二項規定，檢
    察官則應依法追訴。觀諸該條例第二十條第三項之修正理由
    ：「觀察、勒戒或強制戒治五年後再犯者，顯見前所實施之
    觀察、勒戒或強制戒治已足以遮斷其施用毒品之癮，為期自
    新及協助其戒除毒癮，對此五年後再犯者，爰明定仍適用初
    犯之規定，先經觀察、勒戒、強制戒治之程式。」及同條例
    第二十三條第二項之修正理由：「為配合簡化施用毒品犯之
    刑事處遇程式，並鑑於經觀察、勒戒或強制戒治執行完畢釋
    放後五年內再犯者，其再犯率甚高，原據以實施之觀察、勒
    戒及強制戒治既已無法收其實效，自應施以刑事處遇。」顯
    然如施用毒品者係前經觀察、勒戒或強制戒治等治療程式執
    行完畢五年後，始再施用毒品之「初犯」，因前所執行之觀
    察、勒戒或強制戒治已足收戒除毒癮之效，自應重新執行觀
    察、勒戒或強制戒治等治療程式，並於治療程式執行完畢後
    ，由檢察官為不起訴處分，毋庸對之追訴處罰；反之，在「
    再犯」之情形，因其先前所為治療程序顯未能收戒斷毒癮之
    效，且考量施用毒品者之再犯率偏高，乃簡化其刑事處遇程
    式，而逕予追訴處罰，不再施以治療程式。參酌上開立法理
    由，修正毒品危害防制條例就施用毒品者，祇於「初犯」及
    「五年後再犯」二種情形，有其追訴條件之限制，即須於初
    犯經觀察、勒戒或強制戒治釋放後，五年內均無施用毒品之
    行為，始能認其前所實施之觀察、勒戒或強制戒治已足遮斷
    毒癮，而得於五年後再犯時，再予適用初犯之規定，重行觀
    察、勒戒等程式。倘五年內已經再犯，被依法追訴處罰，縱
    其第三次（或第三次以上）施用毒品之時間在初犯釋放五年
    以後，即與「五年後再犯」之情形有別，且因已於「五年內
    再犯」，顯見其再犯率甚高，原實施觀察、勒戒或強制戒治
    ，已無法收其實效，而無五年戒斷期之存在，自無再經觀察
    、勒戒及強制戒治之必要，應由檢察官逕行起訴，始符新法
    修正之本旨。被告前於87年間因施用毒品案件，經本院以89
    年度毒聲字第3573號裁定送觀察、勒戒後認無繼續施用之傾
    向於89年6 月26日釋放，於同年7 月1 日執行完畢，復因施
    用第二級毒品案件經本院以89年度毒聲字5221號裁定送觀察
    、勒戒後認有繼續施用毒品之傾向，經本院以90年度毒聲字
    3238號裁定送強制戒治於90年8 月28日釋放，於同年9 月18
    日戒治期滿，有臺灣高等法院被告前案紀錄表1 份附卷可按
    ，其於5 年內再犯毒品危害防制條例第10條之罪，與毒品危
    害防制條例第23條第2 項之起訴條件符合。本案事證明確，
    犯行洵堪認定，應依法論科。
二、核被告所為，係犯毒品危害防制條例第10條第1 項之施用第
    一級毒品罪。被告所犯前開2 罪間，犯意各別，行為互殊，
    應分論併罰。被告前於96年間因竊盜案件，經本院以96年度
    易字第1347號判決判處有期徒刑4 月、6 月，經減刑為2 月
    、3 月確定，再因竊盜案件，經本院以97年度易字第99號判
    處有期徒刑7 月確定，上開竊盜案件經本院以97年度聲字第
    1498號裁定應執行有期徒刑10月確定，於97年10月12日縮刑
    期滿執行完畢執行完畢，有臺灣高等法院被告前案紀錄表1
    份在卷可查，其於有期徒刑執行完畢後，5 年之內故意再犯
    本案最重本刑有期徒刑以上之罪，為累犯，均應依刑法第47
    條第1 項之規定分別加重其刑。爰分別審酌被告自出監未久
    起，已多次再犯施用毒品罪，屢經查獲，於追訴審判程序進
    行中竟再犯本案，顯然先前所施之保安處分及司法追訴程序
    ，均未收矯治、警惕之效，被告既無確實戒毒之決心，自應
    施以相當之刑罰，以期收教化之功能，兼衡其於犯後於本院
    審理時自知事證明確，未多為無謂辯解而坦承犯行，且其施
    用毒品犯行所生危害，主要以自戕身心健康為主，對於他人
    生命、身體、財產等法益，尚未查得重大直接危害等一切情
    狀，量處如主文所示之刑，並定其應執行刑，以示懲儆。
據上論斷，應依刑事訴訟法第273條之1第 1項、第299條第1項前
段，毒品危害防制條例第10條第1 項、第23條第2 項，刑法第11
條前段、第47條第1 項、第51條第5 款，判決如主文。
本案經檢察官楊承翰到庭執行職務。
中    華    民    國    99    年    4     月    16    日
                  刑事第三庭  法  官  王偉光
以上正本證明與原本無異
如不服本判決，應於送達後10日內敘明上訴理由，向本院提出上
訴狀，上訴於本院第二審合議庭(應附繕本)。其未敘述上訴理由
者，應於上訴期間屆滿後20日內向本院補提理由書「切勿逕送上
級法院」。
                              書記官  陳宥伶
中    華    民    國    99    年    4     月    16    日
附錄本案論罪科刑法條全文：
毒品危害防制條例第10條
施用第一級毒品者，處 6 月以上 5 年以下有期徒刑。
施用第二級毒品者，處 3 年以下有期徒刑。

司法院資訊處製作；財團法人民間司法改革基金會備份。
